臺灣板橋地方法院刑事判決　　　　　　 100年度訴字第1240號
公　訴　人　臺灣板橋地方法院檢察署檢察官
被　　　告　陳嘉宏
上列被告因違反毒品危害防制條例案件，經檢察官提起公訴（
100 年度毒偵字第1538號、第1919號），被告於準備程序中就被
訴事實為有罪之陳述，經本院合議庭裁定改以簡式審判程序審理
，判決如下：
    主  文
陳嘉宏施用第一級毒品，累犯，處有期徒刑捌月；又施用第二級
毒品，累犯，處有期徒刑肆月；又施用第一級毒品，累犯，處有
期徒刑捌月，扣案之海洛因殘渣袋內所殘留微量之海洛因沒收銷
燬之，包裹上開甲基安非他命之包裝袋壹個、提撥器壹支及注射
針筒貳支均沒收。應執行有期徒刑壹年陸月，扣案之海洛因殘渣
袋內所殘留微量之海洛因沒收銷燬之，包裹上開甲基安非他命之
包裝袋壹個、提撥器壹支及注射針筒貳支均沒收。
    事  實
一、陳嘉宏於民國94年間因賭博案件，經本院以94年度簡字第
    2563號判處有期徒刑5 月確定；又於同年間因賭博案件，經
    本院以94年度簡字第2358號、3533號各判處罰金3,000 元、
    4,000 元確定；再於同年間因違反洗錢防制法案件，經本院
    以94年度簡字第6091號判處有期徒刑3 月，上開案件接續執
    行，嗣於96年5 月22日執行完畢。
二、陳嘉宏又於94年間因施用毒品案件，經本院以94年度毒聲字
    第2157號裁定送觀察、勒戒，因認有繼續施用毒品傾向，再
    由本院以94年度毒聲字第2497號裁定令入戒治處所施以強制
    戒治，嗣執行強制戒治6 個月以上，認無繼續強制戒治之必
    要，於95年9 月4 日停止戒治出所，並由臺灣板橋地方法院
    檢察署於95年9 月14日以95年度戒毒偵字第380 號為不起訴
    處分確定；又於上開強制戒治執行完畢5 年內之96年再施用
    第一級毒品，經臺灣板橋地方法院檢察署檢察官以97年度毒
    偵字第122 號為緩起訴處分命其參與毒品減害替代療法，緩
    起訴期間自97年3 月25日至99年3 月24日，並經臺灣高等法
    院檢察署以97年度上職議字第3092號駁回再議確定。
三、詎陳嘉宏仍不知悔改，於上開強制戒治執行完畢後5 年內再
    犯施用第一級毒品罪後，竟基於施用第一級毒品海洛因之犯
    意，於99年12月10日19、20時許，在其位於新北市○○區○
    ○路2 段174 巷179 弄9 號之住處，將海洛因摻水混合放入
    針筒內以注射針筒方式，施用海洛因1 次（起訴書略載施用
    時間、地點部分，應予補予）；又基於施用第二級毒品甲基
    安非他命之犯意，於99年12月13日17時35分為警採尿前回溯
    96小時內，在不詳地點，施用甲基安非他命1 次。嗣於99年
    12月13日17時許，為警持搜索票在其上開住處執行搜索，並
    徵其同意採尿送驗，檢驗結果呈嗎啡、甲基安非他命陽性反
    應，始悉上情。
四、陳嘉宏另基於施用第一級程品海洛因之犯意，於100 年3 月
    2 日19時30分為警採尿前回溯96小時內，在不詳地點，將海
    洛因摻水混合放入針筒內以注射針筒方式，施用海洛因1 次
    。嗣於100 年3 月2 日18時40分許，為警持搜索票在其上開
    住處執行搜索，並扣得其所有之海洛因提撥器1 支、注射針
    筒2 支及海洛因殘渣袋1 個，復徵其同意採尿送驗，檢驗結
    果呈嗎啡陽性反應。
    理  由
一、本案被告陳嘉宏所犯為死刑、無期徒刑或最輕本刑為3 年以
    上有期徒刑以外之罪，其於準備程序中就被訴事實為有罪之
    陳述，經法官告知簡式審判程序之旨，並聽取公訴人之意見
    後，依刑事訴訟法第273 條之1 第1 項規定，裁定由受命法
    官獨任進行簡式審判程序，合先敘明。
二、上開事實，業據被告陳嘉宏於本院審理時坦承不諱，且被告
    2 次為警查獲時採尿送驗結果，分呈嗎啡（即海洛因水解後
    之反應）、甲基安非他命之陽性反應，有新北市政府警察局
    刑事警察大隊偵辦毒品危害防制條例案被移送人姓名代碼對
    照表、臺灣檢驗科技股份有限公司100 年1 月19日UL/2011/
    00000000號、新北市政府警察局海山分局毒品案件尿液檢體
    編號及姓名對照表、臺灣檢驗科技股份有限公司100 年3 月
    25日UL/2011/00000000號濫用藥物尿液檢驗報告各1 紙在卷
    可證。再現今實務上辦理毒品案件，常用檢驗尿液中是否含
    有毒品反應之方法有免疫學分析法和層析法兩類。尿液初步
    檢驗係採用免疫學分析法，由於該分析法對結構類似之成分
    ，亦可能產生反應，故初步檢驗呈陽性反應者，需採用另一
    種不同分析原理之檢驗方法進行確認。經行政院衛生署認可
    之檢驗機構係採用氣相層析質譜儀分析法（GC /MS）；以氣
    相層析質譜儀分析法進行確認者，均不致產生偽陽性反應。
    再查施用海洛因、甲基安非他命後，其於尿液中排出之最長
    時限，受施用劑量、施用方式、個人體質及其代謝情況等因
    素影響，因個案而異，施用海洛因、甲基安非他命一般可檢
    出之最長時間為海洛因服用後2 至4 天、甲基安非他命服用
    後1 至4 天，此觀諸行政院衛生署管制藥品管理局92年3 月
    10日管檢字第0920001495號函文意旨自明，而本案被告所採
    集之尿液，經依酵素免疫分析法初步篩檢，再依氣相層析質
    譜儀分析法確認，均呈施用海洛因後之嗎啡及甲基安非他命
    陽性反應，已如上述，並有上開檢驗報告1 紙可憑；上述鑑
    驗結果，均係檢驗機關以精密儀器科學檢驗方法所得之結論
    ，自可憑信。此外，又有白色粉末殘渣袋1 個、注射針筒2
    支、提撥器1 支等物扣案可證，足見被告自白與事實相符，
    堪以採信。從而被告於採尿前4 日即96小時內，確有施用第
    一級毒品海洛因及第二級毒品甲基安非他命之犯行甚明。
三、按施用第一、二級毒品為犯罪行為，毒品危害防制條例第10
    條第1 項及第2 項各定有處罰明文，故施用該毒品者，依前
    揭規定本應科以刑罰，惟基於施用毒品之人，兼有病患屬性
    ，乃於刑事政策上對合於一定條件之施用者，依同條例第20
    條、第23條之規定，施以觀察、勒戒及強制戒治之治療，期
    以保安處分替代刑罰，戒斷其身、心癮，嗣因其程式過於繁
    雜，上揭條例於92年7 月9 日修正公佈，自93年1 月9 日施
    行，將該第20條、第23條之保安處分程式，單純區分為「初
    犯」、「5 年內再犯」及「5 年後再犯」三種；依其立法理
    由之說明：「初犯」，經觀察、勒戒或強制戒治後，應為不
    起訴處分或不付審理之裁定；經觀察、勒戒或強制戒治執行
    完畢釋放後，「5 年內再犯」者，因其再犯率甚高，原實施
    之觀察、勒戒及強制戒治既已無法收其實效，爰依法追訴或
    裁定交付審理，至於經觀察、勒戒或強制戒治執行完畢釋放
    後，「5 年後再犯」者，前所實施之觀察、勒戒或強制戒治
    已足以遮斷其施用毒品之毒癮，為期自新及協助其斷除毒癮
    ，仍適用「初犯」規定，先經觀察、勒戒或強制戒治之程序
    ，從而依修正後之規定，僅限於「初犯」及「5 年後再犯」
    二種情形，始應先經觀察、勒戒或強制戒治程式，不能逕行
    起訴，亦即設為施用毒品罪起訴條件之限制，但倘被告於5
    年內已再犯，經依法再為保安處分或追訴處罰者，縱其第三
    次（或第三次以上）施用毒品之時間，在初犯之保安處分執
    行完畢釋放5 年以後，即非屬「5 年後再犯」之情形，且因
    前有「5 年內再犯」情形，顯見其再犯率甚高，原實施之保
    安處分無法收其實效，毋庸仍予寬典處遇，而應依該條例第
    10條逕予刑罰制裁，至於第三次（或第三次以上）施用毒品
    之時間，是否宜有期間限制？以多久為適宜？則分屬刑事政
    策、專門醫學之範圍，非審判機關所能決定，有待循立法途
    徑解決（最高法院98年度台非字第56號判決意旨參照）；查
    被告前於94年間因施用毒品案件，經本院以94年度毒聲字
    第2157號裁定送觀察、勒戒，因認有繼續施用毒品傾向，再
    由本院以94年度毒聲字第2497號裁定令入戒治處所施以強制
    戒治，嗣執行強制戒治6 個月以上，認無繼續強制戒治之必
    要，於95年9 月4 日停止戒治出所，並由臺灣板橋地方法院
    檢察署於95年9 月14日以95年度戒毒偵字第380 號為不起訴
    處分確定；又於上開強制戒治執行完畢5 年內之96年再施用
    第一級毒品，經臺灣板橋地方法院檢察署檢察官以97年度毒
    偵字第122 號為緩起訴處分命其參與毒品減害替代療法，緩
    起訴期間自97年3 月25日至99年3 月24日，並經臺灣高等法
    院檢察署以97年度上職議字第3092號駁回再議確定。依諸前
    揭最高法院判決意旨，縱其本件施用毒品之時間，在初犯之
    保安處分執行完畢釋放5 年以後，仍非屬「5 年後再犯」之
    情形，且因前有「5 年內再犯」情形，顯見其再犯率甚高，
    原實施之保安處分無法收其實效，毋庸仍予寬典處遇，而應
    依該條例第10條逕予刑罰制裁。綜上，本件事證已明，被告
    犯行堪以認定。
四、查海洛因及甲基安非他命分屬毒品危害防制條例第2 條第2
    項第1 款、第2 款所稱之第一級、第二級毒品，均不得持有
    、施用，被告竟持以施用，核其所為，係犯同條例第10條第
    1 項之施用第一級毒品罪及同條例第2 項之施用第二級毒品
    罪。其施用前持有海洛因及甲基安非他命之低度行為，應為
    施用之高度行為所吸收，均不另論罪。查被告前有如事實欄
    所示之科刑及執行情形，有臺灣高等法院被告前案紀錄表1
    份附卷足憑，其於刑之執行完畢後5 年內，故意再犯本件有
    期徒刑之上揭3 罪，為累犯，應依刑法第47條第1 項規定加
    重其刑。其所犯上述3 罪，犯意各別，行為互異，應予分別
    論罪，合併處罰。爰審酌被告素行非佳，此有卷附之臺灣高
    等法院被告前案紀錄表1 份可參，且被告經觀察勒戒、強制
    戒治及參與毒品減害計畫後，仍未能戒絕，顯見其無戒毒悔
    改之意，兼衡施用毒品之次數、犯罪動機、手段、目的及犯
    罪後坦認犯行，態度尚稱良好等一切情狀，分別量處如主文
    所示之刑，並定其應執行之刑。
五、扣案之被告所有殘渣袋內所殘留微量之海洛因殘渣（量微無
    法秤重），均為本案所查獲之第一級毒品，應依毒品危害防
    制條例第18條第1 項前段規定沒收銷燬之。又包裹上開海洛
    因之包裝袋1 個，係用於包裹毒品，防止其裸露、潮濕，便
    於攜帶施用，係被告所有供其施用第一級毒品犯行所用之物
    ；與提撥器1 支、注射針筒2 支，均係被告所有，供或預備
    供其施用第一級毒品犯行所用之物，爰依刑法第38條第1 項
    第2 款規定併予宣告沒收之。
據上論斷，應依刑事訴訟法第273 條之1 第1 項、第299 條第1
項前段，毒品危害防制條例第10條第1 項、第2 項、第18條第1
項前段，刑法第11條、第47條第1 項、第51條第5 款、第38條第
1 項第2 款，判決如主文。
本案經檢察官洪國朝到庭執行職務。
中    華    民    國   100    年    6     月    30    日
                  刑事第十庭  法  官  陳海寧
以上正本證明與原本無異。
如不服本判決，應於判決送達後10日內敘明上訴理由，向本院提
出上訴狀 (應附繕本) ，上訴於臺灣高等法院。其未敘述上訴理
由者，應於上訴期間屆滿後20日內向本院補提理由書「切勿逕送
上級法院」。
                              書記官  馮得弟
中    華    民    國   100    年    7     月    6     日
附錄本案論罪科刑法條
毒品危害防制條例第10條
施用第一級毒品者，處 6 月以上 5 年以下有期徒刑。
施用第二級毒品者，處 3 年以下有期徒刑。